臺灣高等法院臺中分院刑事判決　　　　100年度上訴字第187號
上　訴　人
即　被　告　林秀春
上　訴　人
即　被　告　楊東進原名楊瑞禾.
共　　　同
選任辯護人　洪嘉鴻律師
　　　　　　鄭晃奇律師
上列上訴人因偽造有價證券等案件，不服臺灣臺中地方法院99年
度訴字第719號中華民國99年12月14日第一審判決（起訴案號：
臺灣臺中地方法院檢察署98年度偵字第6637、24500號），提起
上訴，本院判決如下：
    主  文
原判決撤銷。
林秀春、楊東進共同意圖供行使之用，而偽造有價證券，林秀春
處有期徒刑年肆月、楊東進處有期徒刑年貳月。扣案如附表
一所示貳紙本票均沒收。
    事  實
一、林秀春因其配偶陳泰同所經營之工廠急需資金周轉，曾於民
    國97年7月間，委請曾任職日盛商業銀行之鄭鎮豪代為辦理
    貸款事宜，然因未能順利取得貸款，致林秀春所簽發之支票
    屆期無法兌現，陳泰同所經營之工廠亦因而停業。林秀春遂
    於98年2月19日，向臺中縣警察局豐原分局神岡分駐所報案
    ，以鄭鎮豪涉犯詐欺取財罪嫌，提起告訴。其後，林秀春於
    98年3月6日上午11時5分許，以其所持用門號0000000000號
    行動電話，撥打鄭鎮豪所持用門號0000000000號行動電話，
    邀約鄭鎮豪一同前往臺中縣警察局豐原分局頭家派出所洽談
    和解事宜，雙方抵達頭家派出所後，因承辦員警外出，雙方
    再約定改往位在臺中縣潭子鄉○○路343號之麥當勞速食餐
    廳，林秀春即搭乘其女陳佩吟所駕駛車牌號碼7405-LA號自
    用小客車，鄭鎮豪則駕駛車牌號碼QP-7667號自用小客車，
    於98年3月6日上午11時30分許，先後抵達麥當勞速食餐廳上
    址，開始洽談和解事宜。其間，林秀春於同日下午1時47分
    許，以陳佩吟所持用門號0000000000號行動電話，撥打綽號
    「阿輝」之楊東進所持用門號0000000000號行動電話，邀約
    楊東進到場，復邀約真實姓名均年籍不詳、綽號「豪哥」之
    成年男子及另一名不詳之成年男子（下稱甲男）到場，協助
    洽談和解事宜，另邀約代書張克榮到場，協助草擬和解書。
    雙方於協商過程中，數度發生口角，然因林秀春要求鄭鎮豪
    負擔因未能取得貸款所生全部損失之賠償責任，鄭鎮豪拒不
    同意，始終未能達成協議，且林秀春、陳佩吟急於返家處理
    其等在位於臺中縣潭子鄉○○路○段8號之23住處所經營之安
    親班事務，林秀春為使鄭鎮豪前往其上開住處繼續協商和解
    事宜，並賠償其損失，竟與楊東進、甲男共同基於剝奪他人
    行動自由之犯意聯絡，於同日下午2時30分許，由林秀春指
    示楊東進代鄭鎮豪駕駛車牌號碼QP-7667號自用小客車，楊
    東進、甲男即對鄭鎮豪恫稱：「跟我們走，不然要給你好看
    」等語，致使鄭鎮豪因而心生畏懼，不得不依楊東進之指示
    ，將車牌號碼QP-7667號自用小客車之鑰匙交付予楊東進，
    並與甲男乘坐在車牌號碼QP-7667號自用小客車後座，由楊
    東進駕駛車牌號碼QP-7667號自用小客車，跟隨陳佩吟所駕
    駛、搭載林秀春之車牌號碼7405-LA號自用小客車，共同前
    往林秀春上開住處。嗣渠等抵達林秀春上開住處後，楊東進
    、甲男即帶同鄭鎮豪至林秀春上開住處3樓，且為使鄭鎮豪
    同意簽發本票用以賠償林秀春之損失，楊東進、甲男及林秀
    春即基於傷害他人身體之犯意聯絡，由楊東進、甲男先後徒
    手毆打或腳踢鄭鎮豪之臉部、身體，致鄭鎮豪因而受有右下
    眼瞼挫傷、左臉頰挫傷之傷害，再由與其等3人具有剝奪他
    人行動自由犯意聯絡之另一名真實姓名年籍不詳之成年男子
    （下稱乙男）對鄭鎮豪恫稱：「要好好配合，不配合的話，
    要將你帶到山上埋起來」等語，致使鄭鎮豪因而心生畏懼，
    不得不依其等指示，於同日下午4時許，以其本人為發票人
    ，簽發附表一所示2紙本票交付予林秀春，作為賠償。其後
    ，林秀春、楊東進為使鄭鎮豪所簽發本票得以兌現，均明知
    鄭鎮豪之妻、母並未同意簽發本票，竟另共同基於意圖供行
    使之用而偽造有價證券之犯意聯絡，於同日晚上10時許，由
    林秀春強令鄭鎮豪在本票上偽簽其妻、母之姓名，再由楊東
    進在一旁監視觀看，鄭鎮豪遂不得不依其等指示，在附表一
    所示2紙本票之發票人欄，偽造「林嘉鈴」（鄭鎮豪之妻）
    、「鄭賴好」（鄭鎮豪為避免母親鄭賴微牽涉其中，刻意誤
    載為「鄭賴好」）之署名，用以表示林嘉鈴、鄭賴好為附表
    一所示2紙本票之共同發票人，林秀春、楊東進即共同利用
    無犯罪故意之鄭鎮豪接續偽造如附表一所示之2紙本票，再
    由林秀春收執，另由林秀春草擬略為：鄭鎮豪承認因辦理貸
    款失當，造成林秀春所開立支票退票，致林秀春信用不良；
    鄭鎮豪沒有被控制行動、身心自由等內容之和解書，再令鄭
    鎮豪依照草擬和解書內容抄寫後，楊東進始於同日晚上11時
    許，將車牌號碼QP-7667號自用小客車鑰匙交還鄭鎮豪，鄭
    鎮豪方得以離開林秀春上開住處。林秀春、楊東進、甲男、
    乙男即以上開強暴、脅迫方式，剝奪鄭鎮豪行動自由逾8小
    時。
二、案經鄭鎮豪訴由臺灣臺中地方法院檢察署檢察官偵查起訴。
    理  由
壹、證據能力方面
一、按被告以外之人於偵查中向檢察官所為陳述，除顯有不可信
    之情況者外，得為證據，刑事訴訟法第159條之1第2項定有
    明文。檢察官於偵查中對被告以外之人（包括證人、鑑定人
    、告訴人、被害人等）所為之偵查筆錄，或被告以外之人向
    檢察官所提之書面陳述，性質上均屬傳聞證據。惟現階段刑
    事訴訟法規定檢察官代表國家偵查犯罪、實施公訴，依法其
    有訊問被告、證人及鑑定人之權，證人、鑑定人且須具結，
    而實務運作時，檢察官偵查中向被告以外之人所取得之陳述
    ，原則上均能遵守法律規定，不致違法取供，其可信度極高
    。又所謂「顯有不可信」之情況，係指其不可信之情形，甚
    為顯著了然者，固非以絕對不須經過調查程序為條件，然須
    從卷證本身，綜合訊問時之外部情況為形式上之觀察或調查
    ，即可發現，無待進一步為實質調查之情形而言。職是，被
    告以外之人前於偵查中已具結而為證述，除反對該項供述得
    具有證據能力之一方，已釋明「顯有不可信之情況」之理由
    外，該證人於偵查中之陳述應具有證據能力。經查：證人即
    告訴人鄭鎮豪、受理鄭鎮豪報案之臺中縣警察局豐原分局頭
    家派出所員警林有義於偵查中向檢察官所為之陳述，雖係被
    告以外之人於審判外之言詞陳述，為傳聞證據，然其等於偵
    查中向檢察官所為業經具結之證述（98年度偵字第6637號卷
    第49、143、144、159、192頁），既經檢察官告以具結之義
    務及偽證之處罰，且經具結而擔保其證述之真實性，復無證
    據顯示係遭受強暴、脅迫、詐欺、利誘等外力干擾情形，或
    在影響其等心理狀況致妨礙其自由陳述等顯不可信之情況下
    所為，則證人鄭鎮豪、林有義於偵查中業經具結之陳述，自
    有證據能力。
二、被害人鄭鎮豪及證人陳佩吟於警詢之陳述係屬審判外之陳述
    ，而被告2人及其等選任辯護人爭執被害人鄭鎮豪於警詢所
    為陳述之證據能力，則依刑事訴訟法第159條第1項之規定，
    此部分尚無證據能力。
三、另按從事業務之人於業務上或通常業務過程所須製作之紀錄
    文書、證明文書，除顯有不可信之情況外，得為證據，刑事
    訴訟法第159條之4第2款已定有明文。又醫師法第12條第1項
    規定：醫師執行業務時，應製作病歷，並簽名或蓋章及加註
    執行年、月、日。第2項規定：前項病歷，除應於首頁載明
    病人姓名、出生年、月、日、性別及住址等基本資料外，其
    內容至少應載明下列事項：一、就診日期。二、主訴。三、
    檢查項目及結果。四、診斷或病名。五、治療、處置或用藥
    等情形。六、其他應記載事項。因此，醫師執行醫療業務時
    ，不論患者是因病尋求診療，或因特殊目的而就醫，醫師於
    診療過程中，應依醫師法之規定，製作病歷，此一病歷之製
    作，均屬醫師於醫療業務過程中所須製作之紀錄文書，而且
    每一醫療行為均屬可分，因其接續之看診行為而構成醫療業
    務行為，其中縱有因訴訟目的，例如被毆傷而尋求醫師之治
    療，對醫師而言，仍屬其醫療業務行為之一部分，仍應依法
    製作病歷，則該病歷仍屬業務上所製作之紀錄文書，與通常
    之醫療行為所製作之病歷無殊，自屬刑事訴訟法第159條之4
    第2款所稱從事業務之人於業務上所須製作之紀錄文書。而
    診斷證明書係依病歷所轉錄之證明文書，自仍屬本條項之證
    明文書（最高法院著有97年度台上字第666號、96年度台上
    字第1957號判決意旨參照）。據此，本件鄭鎮豪之清泉綜合
    醫院病歷1份，係負責為鄭鎮豪診治之醫師於業務上所製作
    之紀錄文書，而鄭鎮豪之清泉綜合醫院傷害診斷證明書1紙
    ，係清泉綜合醫院醫師依據鄭鎮豪前往該院就診過程之病歷
    所轉錄，參照前述說明，該診斷證明書自屬刑事訴訟法第15
    9條之4第2款所稱從事業務之人於業務上或通常業務過程所
    須製作之證明文書，復無具體事證顯示該診斷證明書存有詐
    偽或虛飾之情事，核無該法條所定顯有不可信之特別情況，
    自得為證據。
貳、實體方面
一、訊據被告林秀春固坦承確曾於98年3月6日上午11時5分許，
    邀約鄭鎮豪一同前往臺中縣警察局豐原分局頭家派出所洽談
    和解事宜，然因承辦員警外出，雙方再約定改往位在臺中縣
    潭子鄉○○路343號之麥當勞速食餐廳，於同日上午11時30
    分許，先後抵達麥當勞速食餐廳上址，開始洽談和解事宜，
    嗣因雙方未能達成協議，於同日下午2時30分許，由被告楊
    東進代鄭鎮豪駕駛車牌號碼QP-7667號自用小客車，搭載鄭
    鎮豪，共同前往被告林秀春位在臺中縣潭子鄉○○路○段8號
    之23住處，且鄭鎮豪於98年3月6日確曾簽發附表一所示2紙
    本票交付予被告林秀春之事實；被告楊東進固坦承確曾於98
    年3月6日前往麥當勞速食餐廳上址，並於同日下午2時30分
    許，代鄭鎮豪駕駛車牌號碼QP-7667號自用小客車，搭載鄭
    鎮豪，共同前往被告林秀春上開住處之事實。然均矢口否認
    有何剝奪他人行動自由、偽造有價證券、傷害等犯行，被告
    林秀春辯稱：是鄭鎮豪自己交出車子鑰匙的，本來是拿給其
    ，但其不會開車，所以由楊東進開鄭鎮豪的車，到其住處後
    ，其並未限制鄭鎮豪之行動自由，也沒有強迫鄭鎮豪簽立本
    票，是鄭鎮豪自己過意不去，才說要簽1張3萬元、1張30萬
    元的本票，對其補償云云；被告楊東進則辯稱：其當天只是
    要去麥當勞向陳佩吟借車，其沒有參與他們之間的糾紛，其
    不知道鄭鎮豪的本票是如何簽立出來的，也沒有強押鄭鎮豪
    ，其到林秀春家裏時，向陳佩吟借車子後就離開了，還車子
    也是還給陳佩吟，其從向陳佩吟借車子離開後到還車子之間
    ，並未到過林秀春家的樓上，其不清楚鄭鎮豪簽本票的事情
    ，鄭鎮豪寫自白書時，其也不在場，其確實沒有參與犯行云
    云。然查：
(一)、被告林秀春因委請鄭鎮豪代為辦理貸款事宜，與鄭鎮豪發生
    糾紛，於98年2月19日，向臺中縣警察局豐原分局神岡分駐
    所報案，以鄭鎮豪涉犯詐欺取財罪嫌，提起告訴，並於98年
    3月6日上午11時5分許，以其所持用門號0000000000號行動
    電話，撥打鄭鎮豪所持用門號0000000000號行動電話，邀約
    鄭鎮豪一同前往臺中縣警察局豐原分局頭家派出所洽談和解
    事宜，然因承辦員警外出，雙方再約定改往麥當勞速食餐廳
    上址，被告林秀春即搭乘其女陳佩吟所駕駛車牌號碼7405-L
    A號自用小客車，鄭鎮豪則駕駛車牌號碼QP-7667號自用小客
    車，於98年3月6日上午11時30分許，先後抵達麥當勞速食餐
    廳上址，開始洽談和解事宜等情，業經被告林秀春於偵查中
    （98年度偵字第6637號卷第58、59頁）、原審準備程序（原
    審卷第17頁）及本院審理時供述明確，復經證人鄭鎮豪於偵
    查中（上開偵卷第42、43頁）及證人陳佩吟於原審審理時（
    原審卷第33頁）證述屬實。再被告林秀春於98年3月6日上午
    11時5分許，以其所持用門號0000000000號行動電話撥打鄭
    鎮豪所持用門號0000000000號行動電話、通話時間為14秒，
    此有門號0000000 000號行動電話雙向通聯紀錄1紙在卷可按
    （上開偵卷第119頁）。另被告林秀春向臺中縣警察局豐原
    分局神岡分駐所報案，以鄭鎮豪涉犯詐欺取財罪嫌，提起告
    訴，亦有臺灣臺中地方法院檢察署98年度核交字第815號、
    98年度偵字第10199號鄭鎮豪詐欺案件偵查卷宗各1份附卷可
    佐。
(二)、被告林秀春於98年3月6日下午1時47分許，以陳佩吟所持用
    門號0000000000號行動電話，撥打綽號「阿輝」之被告楊東
    進所持用門號0000000000號行動電話，邀約被告楊東進到場
    ，復邀約真實姓名均年籍不詳、綽號「豪哥」之成年男子及
    甲男到場，協助洽談和解事宜，另邀約代書張克榮到場，協
    助草擬和解書，雙方於協商過程中，數度發生口角，然因被
    告林秀春要求鄭鎮豪負擔因未能取得貸款所生全部損失之賠
    償責任，鄭鎮豪拒不同意，始終未能達成協議等情，業經證
    人鄭鎮豪於偵查中及原審審理時證述明確（98年度偵字第66
    37號卷第43、44頁；原審卷第42頁），並有麥當勞速食餐廳
    現場照片4幀（上開偵卷第81、82頁）、陳佩吟所持用門號
    0000000000號行動電話於98年3月6日下午1時47分17秒曾撥
    打被告楊東進所持用門號0000000000號行動電話、通話時間
    為117秒，此有門號0000000000號行動電話之雙向通聯紀錄1
    份在卷可佐（上開偵卷第104頁）。再者，證人張克榮於原
    審審理時證稱：「（98年3月6日你是否有去潭子鄉麥當勞？
    ）是。我是在早上將近中午的時候，還沒有吃過午飯，幫陳
    太太林秀春寫和解書。」、「（是誰叫你過去？）陳太太。
    」、「（現場除了林秀春還有誰？）她女兒陳佩吟，庭上的
    證人鄭鎮豪，庭上的被告楊東進沒有印象。除了我以外，還
    有6個人在場。陳太太的先生陳泰同當天沒有在場。我認識
    陳泰同。」、「（剛才說在麥當勞時除了你之外，其他一共
    有6個人，那6個人都已經成年？）看年紀都成年了。」、「
    （如何確認除了你之外，一共有6位？）坐了3、4分鐘時，
    看起來有6位。」等語（原審卷第38、40、41頁），足徵雙
    方在麥當勞速食餐廳洽談和解事宜時，除被告林秀春、楊東
    進與鄭鎮豪、陳佩吟、張克榮外，確有其他成年人在場協助
    洽談和解事宜。至於被告林秀春、楊東進雖辯稱：楊東進去
    麥當勞是要向陳佩吟借車云云，而證人陳佩吟於原審審理時
    亦證稱：楊東進去麥當勞餐廳是要向其借車云云（原審卷第
    33頁）。然被告林秀春於98年9月14日偵查時即供承：「（
    98年3月6日妳約鄭鎮豪到潭子鄉麥當勞談事情時，是否請楊
    瑞禾到場？）有。」、「（為何請楊瑞禾一同到場？）因為
    我請他幫我講話，當時是我約楊瑞禾一起到場的。」、「（
    楊瑞禾到麥當勞之後，發生何事？）因為鄭鎮豪一切事情都
    不承認，他害我們害的很嚴重，這其中有口角，我們大家都
    有罵鄭鎮豪，因為我們認為受害者很多，我覺得鄭鎮豪太過
    份了。」、「（提示楊瑞禾手機通聯紀錄，意見？）是我用
    我女兒的電話與楊瑞禾通話的。」等語（上開偵卷第151、
    156頁）；被告楊東進於98年9月14日偵查中亦自承：「（是
    否記得在98年3月6日林秀春曾打電話給你，請你到臺中縣潭
    子鄉○○路○段的麥當勞談論事情，是否有此事？）有，確
    實有此事，當天我是在中午或下午，接到林秀春的電話，去
    之前，我就曾經聽陳佩吟講述，大概知道林秀春有被鄭鎮豪
    詐騙的事，當時因為林秀春說她們是母女，不知道怎麼跟對
    方講事情，所以才請我一起去，本來是約在派出所見面，後
    來改到麥當勞去，我是後來又再接到林秀春，才知道改在麥
    當勞，我當時到現場時，他們已經在裡面了，當天因為下大
    雨，所以我是搭計程車去麥當勞去，我是自己從北屯住處一
    個人前往的。」等語（上開偵卷第154頁），可見被告楊東
    進係由被告林秀春邀約到場，協助洽談和解事宜，並非前往
    麥當勞速食餐廳向陳佩吟借車至明；被告2人事後翻異前詞
    ，顯係為圖卸免刑責，證人陳佩吟前開證述，亦屬迴護被告
    2人之詞，均無可採。
(三)、被告林秀春於同日下午2時30分許，指示被告楊東進代鄭鎮
    豪駕駛車牌號碼QP-7667號自用小客車，被告楊東進、甲男
    即對鄭鎮豪恫稱：「跟我們走，不然要給你好看」等語，致
    使鄭鎮豪因而心生畏懼，不得不依被告楊東進之指示，將車
    牌號碼QP-7667號自用小客車之鑰匙交付予被告楊東進，並
    與甲男乘坐在車牌號碼QP-7667號自用小客車後座，由被告
    楊東進駕駛車牌號碼QP-7667號自用小客車，跟隨陳佩吟所
    駕駛、搭載被告林秀春之車牌號碼7405-LA號自用小客車，
    共同前往被告林秀春上開住處等情，業經證人鄭鎮豪於偵查
    中及原審審理時證述綦詳（98年度偵字第6637號卷第44、45
    、155頁；原審卷第44、62頁）。被告林秀春雖辯稱：因為
    鄭鎮豪怕其將他帶到警察局，想要取得其信任，才將車子交
    給楊東進開云云；被告楊東進辯稱：鄭鎮豪為了博取林秀春
    信任，才將車鑰匙交給陳佩吟，陳佩吟再交給其云云。惟被
    告楊東進於98年9月14日偵查時即供稱：「（後來事情談完
    後，你是否直接離開？）後來我們有去林秀春的家，我是開
    鄭鎮豪的車子，車鑰匙是鄭鎮豪交給我的，因為林秀春怕鄭
    鎮豪跑掉，鄭鎮豪是自願交出車鑰匙給我的。」、「（為何
    鄭鎮豪不自己開車，或是直接坐在你的右手邊？）因為當時
    林秀春怕鄭鎮豪跑掉，所以林秀春請我開車，但是鄭鎮豪也
    同意。」等語（上開偵卷第155頁）；於98年12月7日偵查時
    雖改稱：「（為何林秀春說她人先離開，不知你怎麼跟鄭鎮
    豪講的，林秀春不知你開鄭鎮豪的車子？）．．鄭鎮豪在麥
    當勞避重就輕，林秀春怕鄭鎮豪跑掉，是因為林秀春後來要
    報警，鄭鎮豪才願意出來，我自己怕鄭鎮豪跑掉，所以要開
    著他的車子，載鄭鎮豪去林秀春的補習班。」等語（上開偵
    卷第176頁），然仍可見係因被告林秀春、楊東進擔心鄭鎮
    豪拒不前往被告林秀春上開住處，而要求鄭鎮豪將其所駕駛
    車牌號碼QP-7667號自用小客車鑰匙交付予被告楊東進，並
    由被告楊東進駕駛該自用小客車至明。再者，被告林秀春於
    雙方洽談和解事宜時，即邀同被告楊東進及綽號「豪哥」之
    成年男子、甲男到場，雙方於洽談和解事宜期間，復數度發
    生口角，且因林秀春要求鄭鎮豪負擔因未能取得貸款所生全
    部損失之賠償責任，鄭鎮豪拒不同意，始終未能達成協議一
    節，業如前述，並經被告林秀春於98年9月14日偵查時供承
    ：「（楊瑞禾到麥當勞之後，發生何事？）因為鄭鎮豪一切
    事情都不承認，他害我們害的很嚴重，這其中有口角，我們
    大家都有罵鄭鎮豪，因為我們認為受害者很多，我覺得鄭鎮
    豪太過份了。」等語（上開偵卷第151頁）；及被告楊東進
    於98年9月14日偵查時供承：「（在麥當勞講事情時，雙方
    氣氛為何？）有大小聲，林秀春表示鄭鎮豪差點害死他們。
    」等語（上開偵卷第154頁）屬實。另證人張克榮於99年7月
    13日原審審理時亦證稱：「我在樓下。有聽到陳太太比較激
    動的語氣而已。」等語（原審卷第39頁）。衡諸情理，雙方
    在麥當勞餐廳上址，既因和解條件差距過大，數度發生口角
    ，鄭鎮豪復已知悉被告林秀春邀約被告楊東進等數名成年男
    子，協助洽談和解事宜，一旦雙方因和解未成而發生肢體衝
    突，鄭鎮豪人身安全恐有疑慮，則鄭鎮豪當無同意將洽談和
    解地點，由公共場所之麥當勞速食餐廳改往林秀春上開住處
    ，使其人身安全陷於高度危險之可能。況且，被告林秀春與
    鄭鎮豪於98年3月6日原即約定在臺中縣警察局豐原分局頭家
    派出所洽談和解事宜，係因承辦員警外出，始改往麥當勞速
    食餐廳，則鄭鎮豪又豈會因害怕被告林秀春將其帶到警察局
    ，而自願與被告2人前往被告林秀春上開住處。此外，被告
    林秀春於98年4月28日警詢時供稱：「當時也是鄭鎮豪自己
    開車到我家裡去的。」等語（發查字卷第13頁），於98年6
    月24日偵訊時供稱：「在麥當勞講到下午快3點半，因為我
    女兒要接小朋友下課，所以我約他（鄭鎮豪）到我所開的補
    習班談，也就是在潭子鄉○○路○段8-22號，他同意並自己
    開車跟在我車後面。」等語（上開偵卷第59頁），於98年9
    月14日偵訊時供稱：「（是否有人駕駛鄭鎮豪的汽車載他到
    你的住處？）沒有，是他自己開車，他的車上就只他1個人
    。」等語（上開偵卷第152頁），嗣於98年12月7日偵訊時始
    改稱：「（楊瑞禾上次偵訊表示，妳們離開麥當勞時，他開
    鄭鎮豪的車去妳的補習班，為何不是鄭鎮豪去開自己的車？
    ）我跟我的女兒先離開，楊瑞禾怎麼跟鄭鎮豪溝通的，我不
    清楚。」等語（上開偵卷第175頁），足見被告林秀春於本
    案偵查之初，顯然刻意隱瞞其曾邀約被告楊東進協助洽談和
    解事宜，並由被告楊東進駕駛車牌號碼QP-7667號自用小客
    車，搭載鄭鎮豪前往其上開住處之事實，益徵被告林秀春顯
    有卸免刑責之意圖。被告2人此部分抗辯，顯係避重就輕之
    詞，均無可採。
(四)、被告楊東進、甲男於抵達被告林秀春上開住處後，即帶同鄭
    鎮豪至被告林秀春上開住處3樓，且為使鄭鎮豪同意簽發本
    票用以賠償被告林秀春之損失，被告楊東進、甲男即先後徒
    手毆打或腳踢鄭鎮豪之臉部、身體，致鄭鎮豪因而受有右下
    眼瞼挫傷、左臉頰挫傷之傷害，再由乙男對鄭鎮豪恫稱：「
    要好好配合，不配合的話，要將你帶到山上埋起來」等語，
    致使鄭鎮豪因而心生畏懼，不得不依其等指示，於98年3月6
    日下午4時許，以其本人為發票人，簽發附表一所示2紙本票
    ，作為賠償，復於同日晚上10時許，在附表一所示2紙本票
    之發票人欄，偽造「林嘉鈴」、「鄭賴好」之署名，而接續
    偽造附表一所示之2紙本票，另由被告林秀春草擬略為：鄭
    鎮豪承認因辦理貸款失當，造成林秀春所開立支票退票，致
    林秀春信用不良；鄭鎮豪沒有被控制行動、身心自由等內容
    之和解書，再令鄭鎮豪依照草擬和解書內容抄寫後，被告楊
    東進始於同日晚上11時許，將車牌號碼QP-7667號自用小客
    車鑰匙交還鄭鎮豪，鄭鎮豪方得以離開被告林秀春上開住處
    等情，業經證人鄭鎮豪於偵查中、原審及本院審理時證述綦
    詳（98年度偵字第6637號卷第45、46、155、156、190、191
    頁；原審卷第41至45、63至65頁；本院卷第90至93頁），並
    有林秀春上開住處現場照片2幀（上開偵查卷第75頁）、鄭
    鎮豪所書立之和解書1紙（發查卷第20頁）在卷可稽，以及
    如附表一所示本票2紙扣案為憑（原審99年度院保字第1219
    號）。又鄭鎮豪於98年3月6日晚上11時40分許，前往清泉綜
    合醫院急診，並向醫師表示因遭人以拳頭毆打受傷，且確實
    受有右下眼瞼挫傷、左臉頰挫傷之傷害等情，亦有鄭鎮豪之
    清泉醫院傷害診斷證明書1紙（上開偵查卷第9頁）、清泉醫
    院98年7月7日函及隨函檢送之鄭鎮豪病歷資料1份（上開偵
    查卷第85至93頁）、鄭鎮豪受傷之照片4幀（上開偵查卷第2
    7、29頁）在卷可參。另鄭鎮豪於98年3月7日凌晨1時30分許
    ，前往臺中縣警察局豐原分局頭家派出所報案時，神色緊張
    、恐慌，且身上確實  受有上開傷害診斷證明書所載之傷害
    等情，業經證人即承辦員警林有義於偵查中證述屬實（上開
    偵查卷第139、140頁），並有臺中縣警察局豐原分局頭家派
    出所受理刑事案件報案三聯單1紙（上開偵卷第10頁）附卷
    為證。
(五)、被告林秀春雖曾辯稱：鄭鎮豪簽2張本票給其，是要給其過
    運的紅包，其不知道為什麼鄭鎮豪要在本票上面簽別人的名
    字，3萬元本票是在麥當勞簽的云云；被告楊東進辯稱：3萬
    元本票是在麥當勞簽的，其有看到，其不知道有簽30萬元本
    票的事，也不知道本票上有其他人名字云云；證人陳佩吟於
    原審審理時證稱：3萬元那張本票，鄭鎮豪是在麥當勞簽的
    云云（原審卷第34、35頁）。惟被告林秀春於98年6月24日
    偵查時即供承：「（7點以後，妳在跟鄭鎮豪談事情，有無
    他人一起參與？）我跟我女兒一起參與，那時的氣氛比較平
    和，他說為了要補償我們，因為我們曾經自殺過，他開了2
    張本票，1張3萬元紅包費用，另1張30萬，是要補償我及女
    兒自殺的損失。」等語（98年度偵字第6637號卷第60頁），
    於98年12月7日偵訊時亦供承：「（開立2張本票及自白書的
    地點在何處？）在我的補習班，也就是我的戶籍地，是由鄭
    鎮豪所寫的，所以，他當時在簽立本票及自白書的時間是在
    下午7、8點。」、「（妳在98年9月14日偵訊時，妳原本表
    示之前提出給警方的2張本票，是鄭鎮豪在麥當勞寫的，為
    何之前的講法如此，原因？）我記得鄭鎮豪在麥當勞說要寫
    本票，但時間不夠，所以我們把東西帶回補習班，印象中是
    這樣。」等語（上開偵卷第174、175頁）；參以被告林秀春
    、楊東進與鄭鎮豪於98年3月6日在麥當勞速食餐廳內，始終
    未能就和解事宜達成協議，既如前述，則鄭鎮豪豈有於雙方
    達成協議前，即率予簽發如附表一編號1所示3萬元本票之理
    ；是被告林秀春、楊東進之上開辯解及證人陳佩吟之證述，
    顯與事實不符，自難採信。再者，被告林秀春所持用門號00
    00000000號行動電話於98年3月6日晚上9時13分許曾撥打裝
    設在鄭鎮豪之母位於高雄市○鎮區○○街111號住處、門號
    000000000號市內電話，通話時間為83秒，此有門號0000000
    00號市內電話之雙向通聯紀錄1紙（上開偵卷第98頁），核
    與證人鄭鎮豪於偵查中（上開偵卷第46、47頁）、原審審理
    （原審卷第64頁）時證稱：林秀春問其老家的房子是誰的，
    其說是母親的，林秀春自己打電話給其母親，確認其母親的
    地址跟電話，其有跟林秀春說其沒有錢，林秀春覺得其沒有
    錢，可以找其母親等語相符；另被告林秀春、楊東進與鄭鎮
    豪在麥當勞速食餐廳洽談和解事宜時，鄭鎮豪並未同意賠償
    被告林秀春因未能取得貸款所生全部損失，既如前述，倘非
    鄭鎮豪在被告林秀春上開住處內，遭被告2人施以相當壓力
    ，則鄭鎮豪豈會於自麥當勞速食餐廳轉往被告林秀春上開住
    處後，隨即同意賠償被告林秀春33萬元。況且，債務人簽發
    本票供債權人作為債權擔保時，若非受債權人要求，鮮有為
    使債權人之債權獲得確實擔保，而主動在本票上簽署他人姓
    名，作為共同發票人之情形；另被告林秀春於98年12月7日
    偵查中供承：「（這些本票上面所有字跡是否為鄭鎮豪本人
    所寫？）是的。」、「（鄭鎮豪在本票上寫林嘉鈴及鄭賴好
    時，有無打電話給她們，並經她們同意？）一開始鄭鎮豪有
    打電話給他朋友，想要調現金賠我們母女，但後來沒有借到
    ，所以才開本票，他有打電話給林嘉鈴，說他人在潭子，說
    會晚一點回去，但沒有講到寫本票的事。」等語（上開偵卷
    第174頁），堪信鄭鎮豪確係受被告林秀春要求，始在附表
    一所示2紙本票上偽簽「林嘉鈴」、「鄭賴好」之署名，被
    告林秀春辯稱：其不知道為什麼鄭鎮豪要在本票上面簽別人
    的名字云云，並不可採。又被告林秀春上開住處係位在興豐
    山莊附近，此經被告林秀春於原審審理時供述明確（原審卷
    第98頁）。核諸卷附被告楊東進所持用門號0000000000號行
    動電話98年3月6日雙向通聯紀錄（上開偵卷第104頁）所示
    ，被告楊東進自該日下午3時38分42秒起至4時25分25秒止，
    先後撥接5通電話，其基地臺位址均為臺中市潭子區興豐山
    莊51-1號；自該日下午4時29分27秒起至晚上8時23分53秒止
    ，先後撥接18通電話，其基地臺位址分別在臺中市○○區○
    ○路、松明街、北屯路，臺中市○○區○○路，臺中市○里
    區○○路、自強路，臺中市○○區市○路等地；於該日晚上
    8時52分53秒接聽電話時，其基地地位址在臺中市○○區○
    ○路2段252號，自該日晚上9時58分25秒起至晚上10時35分
    14秒止，先後撥接3通電話，其基地臺位址均為臺中市潭子
    區興豐山莊51-1號；可見被告楊東進自98年3月6日下午4時
    29分許起至晚上8時52分許止，雖曾離開被告林秀春上開住
    處，然於同日晚上8時52分許前後，即已返回被告林秀春上
    開住處，並至同日晚上10時35分許後之某時，始離開被告林
    秀春上開住處；亦即，鄭鎮豪簽發及偽造附表一所示2紙本
    票時，被告楊東進確實在被告林秀春上開住處內。因此，被
    告楊東進辯稱：其不知道有簽30萬元本票的事，也不知道本
    票上有其他人名字云云，亦無可採。
(六)、雖證人張怡貞於本院審理時證稱：其與楊東進原為男女朋友
    關係，楊東進曾向陳佩吟借車1次，因當時下雨，當日下午4
    、5時許，楊東進開車到其大里住處載其至老虎城購物中心
    ，且當日晚上10、11時許，其有與楊東進一起還車給陳佩吟
    ，之後其與楊東進就一起搭計程車回家等語，惟如前所述，
    依被告楊東進使用之0000000000號行動電話於98年3月6日雙
    向通聯紀錄所示基地台位置，被告楊東進自98年3月6日下午
    4時29分許起至同日晚上8時52分許止，雖曾離開被告林秀春
    上開住處，然於同日晚上8時52分許前後，即已返回被告林
    秀春上開住處，並至同日晚上10時35分許後之某時始離開被
    告林秀春住處。況被告楊東進當日依林秀春邀約到場協助洽
    談和解事宜，其到場之目的並非係為向陳佩吟借車，已如前
    述，且證人鄭鎮豪於本院審理時復證稱：「（你是否有辦法
    確定楊東進在98年3月6日那天從麥當勞餐廳一直到林秀春的
    家都沒有離開過？）中間有離開過，但是詳細時間我忘記了
    。」、「（你在原審說他從頭到尾都在，但是你現在又說他
    中間有離開過？）我有一段期間沒有看到他，但是我不知道
    他是不是有離開過，因為我被拘禁在三樓，他也許在二樓。
    」、「（你到底是否能確定是楊東進逼你簽本票？）楊東進
    是看守我、打我，要我簽本票的是林秀春，而楊東進有在旁
    邊看。」、「（你第一次簽本票是簽你的名字，後來又補簽
    你媽媽、太太的名字，請你確定時間點？）我有印象是那天
    下午4點半林秀春要我跟報紙上面的地下錢莊借錢，4點半之
    前就簽好了，但是後來晚上還有一次幾點我忘記了，他們要
    我同時補簽我媽媽、太太的名字。」、「（你剛剛說你簽本
    票時楊東進在旁邊，是每次都在旁邊？還是只有其中幾次在
    旁邊？）第一次4點半前楊東進應該在，但第2次時間太久，
    我忘記了，但是我記得他在很晚很晚之後才離開。」等語明
    確，顯見被告楊東進對於強迫告訴人鄭鎮豪簽發本票一事確
    實知情，亦有參與。是證人張怡貞證稱：其與被告楊東進係
    於當日晚上10、11時許一起還車給陳佩吟等語，尚與事實不
    符，自不足採。
(七)、另被害人鄭鎮豪在被告林秀春住處3樓時，雖有幾次與親友
    以電話通話之情形，此據被害人鄭鎮豪證述在卷，惟此非當
    然即謂被害人鄭鎮豪之行動自由並未遭受剝奪或限制，倘若
    係在被監視之狀態下對話，則被害人鄭鎮豪亦無從依其自由
    意識交談或尋求救援。此觀諸被害人鄭鎮豪於本院審理時證
    稱：「（98年3月6日當天晚上有一通電話是一位叫易鴻坪，
    他打電話的時間是9點46分，你在偵查中說是你太太說是他
    打電話來？）對。」、「（通話內容為何？）因為我太太找
    不到我，她就請我的好朋友易先生打電話給我，通話內容是
    我跟他們說現在還好，不久就回家了，也許有說我在潭子，
    但就只有說這些話而已。」、「（那時候第二次本票是否有
    簽好？你媽媽名字有補進去了嗎？）應該是已經補好了。」
    、「（顯然林秀春還沒有要讓你走，你為何不求救？）因為
    我已經簽了．．．，我想說他們只是要錢，而且他們都已經
    拿到了，我想他們應該不會再為難我，他們重點只是要錢而
    已，我想應該是可以回去了。」、「（可否請你說明9點46
    分票你說票都已經簽好了，為何到快11點你才離開？他們為
    何要將你留下？）這應該要問他們。我不是被限制自由了嗎
    ？我可以自由離去嗎？」、「（當天晚上10點43分，你太太
    有再打電話給你嗎？）是我打給我太太。」、「（你們之間
    通話內容為何？）我印象中那通電話沒有講幾句話，我說等
    一下我就回去了，我不希望讓她擔心。」、「（所以那個時
    候應該是林秀春要讓你走？）我不知道，我想大概也差不多
    了，因為我已經被拘禁8小時，而且他們錢都拿到了。」、
    「（你在林秀春家中這麼久，也撥、接電話有十通以上，為
    何都沒有向講電話的對方表示說趕快籌錢來救你？）易先生
    、我媽媽、我太太這三通電話是我自己打的，大概是晚上九
    、十點，但是其他的電話都不是我打的。」、「（雖然是別
    人打的，你也可以表示？）因為手機沒有在我身上。」、「
    （你也可以接？）接電話並不一定是我接的，因為我有說過
    手機已經被控制了，人也被控制了。」、「（你的意思是你
    接電話時旁邊都有人在監聽？）都有人在旁邊監視我，不是
    楊東進就是甲男。」、「（這三通電話旁邊有人在聽你的通
    訊內容？）他們一定有在旁邊。」、「（你說手機被控制，
    是他們拿走？）就是拿走，而且我看到甲男在玩我的手機。
    」、「（手機拿到何處？視線可以看到嗎？）有時候看不到
    ，尤其甲男有時會拿手機到二、三樓，有時是楊東進控制手
    機，他們輪流監視我。」、「（這三通電話給你撥、接電話
    ，他們事先有無跟你說不要亂講話？）我那時很害怕，就算
    他們沒有說我也很害怕，但是我不記得他們有無說過這種話
    。」、「（他們在何種狀況要給你撥、接這三通電話？目的
    為何？）本票都已經簽完了，我媽媽名字也在上面，他們覺
    得可以讓我講電話。」、「（之前的電話你都沒有辦法撥或
    接？）對。但是在麥當勞時他們有請我撥一通電話。」、「
    （之後你就沒有辦法自由使用電話？）對，除非他們給我撥
    、接。」等語自明，且證人鄭鎮豪上開證述內容亦難謂有何
    悖乎情理之處。另證人林嘉鈴即被害人鄭鎮豪之妻於本院審
    理時亦證稱：「．．我有試著撥電話給他，但是他沒有接，
    事後他才撥電話給我，但是也沒有講多少話，他只說他人在
    潭子不久後就可以回去了，他說『就可以回去了』這句話我
    覺得怪怪的，我問他說是不是有麻煩，是否要幫他報案。」
    、「（他如何回答？）他沒有回答，他說他等一下就可以回
    去，回去再說。不久，過了11點半他就回來，我就陪他去報
    案再驗傷。」等語，亦核與被害人鄭鎮豪上開關於與林嘉鈴
    通話情形之證述內容互核一致。
(八)、再按告訴人、證人之陳述有部分前後不符，或相互間有所歧
    異時，究竟何者為可採，法院仍得本其自由心證予以斟酌，
    非謂一有不符或矛盾，即應認其全部均為不可採信；尤其關
    於行為動機、手段及結果等之細節方面，告訴人之指陳，難
    免故予誇大，證人之證言，有時亦有予渲染之可能；然其基
    本事實之陳述，若果與真實性無礙時，則仍非不得予以採信
    （最高法院74年臺上字第1599號判例意旨參照）。況人之記
    憶有限，常隨時間之經過而有所遺忘，自不能期待證人刻意
    記憶各項細節，則證人事後所為回憶難免略有模糊之處，當
    不得因指述之細節稍有不同，即認證人之證言不足為採。證
    人鄭鎮豪於偵查中、原審及本院審理時，距離本案發生時間
    均有相當時日，自難期待證人鄭鎮豪就實際發生過程能為完
    全正確之陳述，且其部分證述縱有誇大、渲染之情事，然其
    關於主要情節之證述，經核與相關事證並無不符之處，自不
    得遽以其證言上關於細節部分稍有瑕疵，而全部均不予採信
    。
(九)、如附表一所示2張本票發票人欄之鄭鎮豪、「鄭賴好」、林
    嘉鈴之簽名及指印，係被害人鄭鎮豪遭被告林秀春及楊東進
    等人妨害自由、傷害及恐嚇之情形下，被迫簽立及捺印，林
    嘉鈴及鄭賴微事先均不知道鄭鎮豪要以其等名義簽發本票（
    鄭鎮豪就鄭賴微部分，故意簽寫為「鄭賴好」）亦均不同意
    或授權鄭鎮豪以其等名義簽發本票等情，亦據證人林嘉鈴、
    鄭賴微於本院審理時證述明確，核與被害人鄭鎮豪證述之情
    節相符。顯見被告林秀春、楊東進係利用無犯罪故意之鄭鎮
    豪偽造林嘉鈴、「鄭賴好」名義之本票，允無疑義。
(十)、綜上所述，被告林秀春、楊東進確有非法剝奪他人行動自由
    、傷害及偽造有價證券之犯行，其等辯解均係卸飾之詞，不
    足採信，事證明確，其等犯行均堪認定。
二、論罪科刑
(一)、按妨害自由罪，並非以傷人為當然手段，若行為人另具有傷
    害故意，且發生傷害結果，自應成立傷害罪名，如經合法告
    訴，即應負傷害罪責（最高法院94年度台上字第4781號、93
    年度台上字第3412號判決意旨參照）。被害人鄭鎮豪所受右
    下眼瞼挫傷、左臉頰挫傷之傷害，係在遭妨害自由之狀態下
    ，遭被告楊東進及甲男先後徒手毆打或腳踢所造成，是上開
    傷害顯非妨害自由下之當然結果，應係被告楊東進等人另行
    基於傷害之故意所為，且經被害人鄭鎮豪合法告訴（見98年
    度偵字第6637號卷第3頁），則被告2人自應另成立傷害罪。
    故核被告林秀春、楊東進所為，均係犯刑法第201條第1項之
    偽造有價證券罪、同法第302條第1項之剝奪他人行動自由罪
    、第277條第1項之傷害罪。
(二)、復按間接正犯乃以自己犯罪之意思，利用無責任能力、無犯
    罪意思或他人欠缺違法性之行為者，實現犯罪事實之謂（最
    高法院94年度臺上字第6403號判決意旨參照）。被告2人為
    使鄭鎮豪所簽發之本票得以兌現，均明知鄭鎮豪之妻、母並
    未同意或授權其簽發本票，卻以妨害鄭鎮豪行動自由、毆打
    鄭鎮豪身體、對鄭鎮豪恫嚇之強暴、脅迫方式，令鄭鎮豪在
    如附表一所示2紙本票上偽造「林嘉鈴」、「鄭賴好」之署
    名，而偽造如附表一所示2紙本票，鄭鎮豪本無偽造林嘉鈴
    、「鄭賴好」名義之本票的犯罪故意，被告2人以自己犯罪
    之意思，利用鄭鎮豪欠缺犯罪故意之行為，實行上開偽造有
    價證券犯行，係屬間接正犯。
(三)、被告2人與甲男、乙男間，就剝奪他人行動自由之犯行；被
    告2人與甲男間，就傷害之犯行；及被告2人間就偽造有價證
    券之犯行，分別有犯意聯絡及行為分擔，均為共同正犯。
(四)、復按刑法第302條之妨害自由罪，原包括私禁及以其他非法
    方法剝奪人之行動自由而言，所謂非法方法，當包括強暴脅
    迫等情事在內。如於妨害自由行為繼續中，有恐嚇危害安全
    之行為，自屬包含於妨害他人行動自由之同一意念之中，縱
    其所為，合於刑法第305條恐嚇危害安全之情形，仍應視為
    剝奪行動自由之部分行為（最高法院74年臺上字第3404號判
    例意旨參照）。又按刑法第302條之妨害自由罪，係妨害他
    人自由之概括的規定，如以使人行無義務之事，或妨害人行
    使權利為目的，而其強暴、脅迫復已達於剝奪人行動自由之
    程度，即祇成立本罪，不應再依同法第304條論處（最高法
    院94年度臺上字第4559號判決意旨參照）。被告2人基於共
    同犯意，對鄭鎮豪為恐嚇之言語，且強令鄭鎮豪簽發如附表
    一所示2紙本票及偽造「林嘉鈴」、「鄭賴好」之署名等行
    為，雖合於刑法第304條第1項強制罪、第305條恐嚇危害安
    全罪之犯罪構成要件，然按諸前揭說明，此部分行為應視為
    以非法方法剝奪行動自由之部分行為，合併成為一個以非法
    方法剝奪他人行動自由罪，即祇成立實質上之一罪，應依刑
    法第302條第1項論處，不另論其他2罪。
(五)、被告2人偽造如附表一所示2紙本票，係利用同一機會，在同
    一時段，本於單一之犯意接續進行，以實現一犯罪構成要件
    之單一行為，屬接續犯，為實質上一罪。被告2人於如附表
    一所示2紙本票上偽造「林嘉鈴」、「鄭賴好」署名之行為
    ，為偽造有價證券之部分行為，不另論罪。
(六)、按刑法部分條文於94年2月2日修正公布，95年7月1日施行。
    其第55條規定之牽連犯廢除後，對於目前實務上以牽連犯予
    以處理之案例，依立法理由之說明，在適用上，得視其具體
    情形，分別論以想像競合犯或數罪併罰，予以處斷。是原經
    評價為牽連犯之案件，如其二行為間具有行為局部之同一性
    ，或其行為著手實行階段可認為同一者，得認與一行為觸犯
    數罪名之要件相侔，而改評價為想像競合犯。至於不可認為
    一行為者，若依實質競合予以併罰，不無刑罰過度評價，依
    社會通念，並不符合刑罰公平原則，當亦難以一行為一罪論
    處。於此，倘所發生之數個犯罪行為，在犯罪之性質上，或
    依吾人日常生活經驗之見解上，其前後行為，在形態上雖屬
    分別獨立，但從同一法益之侵害性而言，因具一定程度之關
    連性，可認為一方吸收他方之犯罪行為，遂置他方於不論，
    較為適當，應可依吸收犯理論，認屬實質上一罪關係，而僅
    包括的論以一罪（最高法院96年度臺上字第4780號判決意旨
    參照）。被告2人以非法剝奪鄭鎮豪行動自由、傷害之方式
    ，強令鄭鎮豪偽造有價證券，其非法剝奪他人行動自由、傷
    害及偽造有價證券三行為間，顯然具有行為局部之同一性，
    按諸前揭說明，應論以想像競合犯，依刑法第55條之規定從
    一重之偽造有價證券罪論處。
三、不另為無罪諭知部分：
(一)、公訴意旨另以：被告林秀春、楊東進於98年3月6日，除強令
    鄭鎮豪在如附表一所示2紙本票上，偽簽「林嘉鈴」、「鄭
    賴好」署名，而偽造如附表一所示2紙本票外，另強令鄭鎮
    豪在如附表二所示17紙本票上，偽簽「林嘉鈴」、「鄭賴好
    」署名，而偽造如附表二所示17紙本票，因認被告2人此部
    分亦涉犯刑法第201條第1項之偽造有價證券罪嫌云云。
(二)、按犯罪事實應依證據認定之，無證據不得認定犯罪事實，刑
    事訴訟法第154條第2項定有明文。又認定不利於被告之事實
    ，須依積極證據，苟積極證據不足為不利於被告事實之認定
    時，即應為有利於被告之認定，更不必有何有利之證據（最
    高法院30年上字第816號判例意旨參照）；又認定犯罪事實
    所憑之證據，雖不以直接證據為限，間接證據亦包括在內；
    然而無論直接或間接證據，其為訴訟上之證明，須於通常一
    般之人均不致有所懷疑，而得確信其為真實之程度者，始得
    據為有罪之認定（最高法院76年臺上字第4986號判例意旨參
    照）。另刑事訴訟法第161條第1項規定：檢察官就被告犯罪
    事實，應負舉證責任，並指出證明之方法。因此，檢察官對
    於起訴之犯罪事實，應負提出證據及說服之實質舉證責任。
    倘其所提出之證據，不足為被告有罪之積極證明，或其指出
    證明之方法，無從說服法院以形成被告有罪之心證，基於無
    罪推定之原則，自應為被告無罪判決之諭知（最高法院92年
    臺上字第128號判例意旨參照）。
(三)、公訴意旨認被告2人另涉犯上開偽造有價證券犯行，無非係
    以證人鄭鎮豪於警詢、檢察事務官詢問、偵查中之證述為其
    主要論據。訊據被告2人均堅決否認另有此部分偽造有價證
    券之犯行，被告林秀春辯稱：鄭鎮豪只有簽2張本票，其他
    是鄭鎮豪簽錯撕掉等語，被告楊東進辯稱：其只有看到3萬
    元的本票等語。經查：按告訴人之告訴，係以使被告受刑事
    訴追為目的，是其陳述是否與事實相符，仍應調查其他證據
    以資審認（最高法院52年臺上字第1300號判例意旨參照），
    即藉由補強證據之存在，以增強或擔保告訴人陳述之證明力
    （最高法院87年度臺上字第2176號判決意旨參照）。公訴意
    旨所指被告2人另強令鄭鎮豪在如附表二所示17紙本票上，
    偽簽「林嘉鈴」、「鄭賴好」署名，而偽造如附表二所示17
    紙本票等情，固經證人鄭鎮豪於偵查中及原審審理時證述在
    卷（98年度偵字第6637號卷第46、155、189至191頁；原審
    卷第64、65頁）。惟證人鄭鎮豪於原審審理時另證稱：「（
    誰要你開本票？）林秀春命令的。她說要我開本票賠償她。
    本票是拿1本空白的。我一共寫了19張，是依照票號順序往
    下寫的，中間有寫錯1、2張。」等語（原審卷第64頁），然
    考諸如附表一、二所載之本票到期日，如附表一所示2紙本
    票，係到期日最早之2紙本票，而該2紙本票之本票號碼分別
    為WG0000000、WG0000000號，倘若鄭鎮豪確係依照票號順序
    簽發本票，且僅寫錯1、2張，何以該2紙本票之本票號碼竟
    相差達15號？是證人鄭鎮豪此部分證述，是否正確，顯非無
    疑。此外，復無其他補強證據足資佐證證人鄭鎮豪此部分證
    述確與事實相符，按諸前揭判例意旨，即難徒憑證人鄭鎮豪
    之證述，逕認被告2人另有偽造如附表二所示本票之犯行。
    是此部分要屬不能證明被告2人犯罪，原應為無罪之諭知，
    惟公訴人以此部分與被告2人所犯前開有罪部分，有裁判上
    一罪之關係，在審判上不可分，爰不另為無罪之諭知，併此
    敘明。
四、原審認被告罪證明確，因予論罪科刑，固非無見。惟查：(一)
    、按妨害自由罪，並非以傷人為當然手段，若行為人另具有
    傷害故意，且發生傷害結果，自應成立傷害罪名，如經合法
    告訴，即應負傷害罪責。本件被害人鄭鎮豪所受右下眼瞼挫
    傷、左臉頰挫傷之傷害，係在遭妨害自由之狀態下，遭被告
    楊東進及甲男先後徒手毆打或腳踢所造成，是上開傷害顯非
    妨害自由下之當然結果，應係被告楊東進等人另行基於傷害
    之故意所為，且經被害人鄭鎮豪合法告訴，則被告2人自應
    另成立傷害罪，已如前述，惟原判決認被告2人之傷害犯行
    應視為以非法方法剝奪行動自由罪之部分行為，而不另論傷
    害罪名，尚有未合。(二)、扣案如附表一所示2紙本票，關於
    被害人鄭鎮豪名義為發票人之部分，雖為鄭鎮豪所親簽及捺
    印，惟既係遭被告2人以妨害自由等犯罪行為所強迫簽立，
    被告林秀春取得該2紙本票，即係被告林秀春共同因犯罪所
    得之物，應依刑法第38條第1項第3款之規定諭知沒收。惟原
    判決認該部分既係鄭鎮豪所簽發，即為真正，則該2紙本票
    關於鄭鎮豪為共同發票人部分仍屬有效，自不得予以沒收，
    亦有未洽。被告2人上訴意旨猶執前詞否認犯罪，其等上訴
    雖無理由，惟原判決既有上開可議之處，即屬無可維持，自
    應由本院予以撤銷改判。爰審酌被告2人之品行、生活狀況
    、智識程度、被告林秀春於犯罪之地位與分工係屬主要，被
    告楊東進則屬次要、被告林秀春因鄭鎮豪為其代辦貸款而存
    有糾紛，不思循合法途徑處理，竟招來被告楊東進等人，以
    剝奪鄭鎮豪之行動自由等犯罪行為，遂行索討賠償之目的，
    且剝奪被害人行動自由逾8小時，對鄭鎮豪之人身自由侵害
    甚鉅，復強令鄭鎮豪簽發本票，以及在本票上偽造「林嘉鈴
    」、「鄭賴好」署名而偽造本票，損害林嘉鈴等人之權益，
    暨考量其等犯罪後之態度等一切情狀，分別量處如主文第2
    項所示之刑。扣案如附表一所示之2紙本票，關於鄭鎮豪擔
    任共同發票人而簽發部分，鄭鎮豪係遭被告2人以妨害自由
    等犯罪行為所強迫簽立，被告林秀春取得該2紙本票，即係
    被告林秀春共同因犯罪所得之物，應依刑法第38條第1項第3
    款之規定諭知沒收；另關於「林嘉鈴」、「鄭賴好」名義為
    發票人部分，既係被告2人利用無犯罪故意之鄭鎮豪所偽造
    ，係偽造之有價證券，應依刑法第205條之規定宣告沒收。
據上論斷，應依刑事訴訟法第369條第1項前段、第364條、第299
條第1項前段，刑法第28條、第201條第1項、第302條第1項、第
277條第1項、第55條、第205條、第38條第1項第3款，刑法施行
法第1條之1第1項，判決如主文。
本案經檢察官王清杰到庭執行職務。
中    華    民    國   100    年    6     月    30    日
            刑事第八庭  審判長法  官  羅  得  村
                              法  官  李  雅  俐
                              法  官  簡  源  希
以上正本證明與原本無異。
如不服本判決應於收受送達後十日內向本院提出上訴書狀，其未
敘述上訴之理由者，並得於提起上訴後十日內向本院補提理由書
（均須按他造當事人之人數附繕本）「切勿逕送上級法院」。
                              書記官  李  宜  珊
中    華    民    國   100    年    6     月    30    日
附錄論罪科刑法條：
刑法第201條
意圖供行使之用，而偽造、變造公債票、公司股票或其他有價證
券者，處3年以上10年以下有期徒刑，得併科3千元以下罰金。
行使偽造、變造之公債票、公司股票或其他有價證券，或意圖供
行使之用，而收集或交付於人者，處1年以上7年以下有期徒刑，
得併科3千元以下罰金。
刑法第302條第1項
私行拘禁或以其他非法方法，剝奪人之行動自由者，處5年以下
有期徒刑、拘役或3百元以下罰金。
刑法第277條第1項
傷害人之身體或健康者，處3年以下有期徒刑、拘役或1千元以下
罰金。
 附表一、鄭鎮豪簽發本票（有罪部分）：
 ┌──┬─────┬──────┬──────┬─────┬─────────────┐
 │編號│本票號碼  │發票日期    │到期日      │票據金額  │發票人                    │
 │    │          │            │            │（新臺幣）│（偽造之署押）            │
 ├──┼─────┼──────┼──────┼─────┼─────────────┤
 │1   │WG0000000 │98年3月6日  │98年3月6日  │3萬元     │鄭鎮豪、「鄭賴好」、林嘉鈴│
 │    │          │            │            │          │（偽造「鄭賴好」及「林嘉鈴│
 │    │          │            │            │          │」之簽名及指印各壹枚）    │
 ├──┼─────┼──────┼──────┼─────┼─────────────┤
 │2   │WG0000000 │98年3月6日  │98年3月9日  │30萬元    │鄭鎮豪、「鄭賴好」、林嘉鈴│
 │    │          │            │            │          │（偽造「鄭賴好」及「林嘉  │
 │    │          │            │            │          │鈴」之簽名及指印各壹枚）  │
 └──┴─────┴──────┴──────┴─────┴─────────────┘
 附表二、起訴書附表編號3至19（不另為無罪諭知部分）：
 ┌──┬─────┬──────┬──────┬─────┬─────────────┐
 │編號│本票號碼  │發票日期    │到期日      │票據金額  │發票人                    │
 │    │          │            │            │（新臺幣）│                          │
 ├──┼─────┼──────┼──────┼─────┼─────────────┤
 │1   │不詳      │98年3月6日  │98年4月5日  │10萬元    │鄭鎮豪、「鄭賴好」、林嘉鈴│
 ├──┼─────┼──────┼──────┼─────┼─────────────┤
 │2   │不詳      │98年3月6日  │98年4月20日 │30萬元    │鄭鎮豪、「鄭賴好」、林嘉鈴│
 ├──┼─────┼──────┼──────┼─────┼─────────────┤
 │3   │不詳      │98年3月6日  │98年5月5日  │10萬元    │鄭鎮豪、「鄭賴好」、林嘉鈴│
 ├──┼─────┼──────┼──────┼─────┼─────────────┤
 │4   │不詳      │98年3月6日  │98年5月20日 │30萬元    │鄭鎮豪、「鄭賴好」、林嘉鈴│
 ├──┼─────┼──────┼──────┼─────┼─────────────┤
 │5   │不詳      │98年3月6日  │98年6月5日  │10萬元    │鄭鎮豪、「鄭賴好」、林嘉鈴│
 ├──┼─────┼──────┼──────┼─────┼─────────────┤
 │6   │不詳      │98年3月6日  │98年6月20日 │30萬元    │鄭鎮豪、「鄭賴好」、林嘉鈴│
 ├──┼─────┼──────┼──────┼─────┼─────────────┤
 │7   │不詳      │98年3月6日  │98年7月5日  │10萬元    │鄭鎮豪、「鄭賴好」、林嘉鈴│
 ├──┼─────┼──────┼──────┼─────┼─────────────┤
 │8   │不詳      │98年3月6日  │98年7月20日 │30萬元    │鄭鎮豪、「鄭賴好」、林嘉鈴│
 ├──┼─────┼──────┼──────┼─────┼─────────────┤
 │9   │不詳      │98年3月6日  │98年8月20日 │30萬元    │鄭鎮豪、「鄭賴好」、林嘉鈴│
 ├──┼─────┼──────┼──────┼─────┼─────────────┤
 │10  │不詳      │98年3月6日  │98年9月5日  │10萬元    │鄭鎮豪、「鄭賴好」、林嘉鈴│
 ├──┼─────┼──────┼──────┼─────┼─────────────┤
 │11  │不詳      │98年3月6日  │98年9月20日 │30萬元    │鄭鎮豪、「鄭賴好」、林嘉鈴│
 ├──┼─────┼──────┼──────┼─────┼─────────────┤
 │12  │不詳      │98年3月6日  │98年10月20日│30萬元    │鄭鎮豪、「鄭賴好」、林嘉鈴│
 ├──┼─────┼──────┼──────┼─────┼─────────────┤
 │13  │不詳      │98年3月6日  │98年11月5日 │10萬元    │鄭鎮豪、「鄭賴好」、林嘉鈴│
 ├──┼─────┼──────┼──────┼─────┼─────────────┤
 │14  │不詳      │98年3月6日  │98年11月20日│30萬元    │鄭鎮豪、「鄭賴好」、林嘉鈴│
 ├──┼─────┼──────┼──────┼─────┼─────────────┤
 │15  │不詳      │98年3月6日  │98年12月5日 │10萬元    │鄭鎮豪、「鄭賴好」、林嘉鈴│
 ├──┼─────┼──────┼──────┼─────┼─────────────┤
 │16  │不詳      │98年3月6日  │98年12月20日│30萬元    │鄭鎮豪、「鄭賴好」、林嘉鈴│
 ├──┼─────┼──────┼──────┼─────┼─────────────┤
 │17  │不詳      │98年3月6日  │99年1月5日  │10萬元    │鄭鎮豪、「鄭賴好」、林嘉鈴│
 └──┴─────┴──────┴──────┴─────┴─────────────┘